臺灣新北地方法院三重簡易庭民事判決
110年度重建簡字第76號
原      告  廖仕宏
訴訟代理人  廖華北
被      告  王秀曼

上列當事人間請求修復漏水等事件，於民國111年8月12日言詞辯
論終結，本院判決如下：
     主  文
被告應將坐落新北市○○區○○路○巷○○號五樓房屋，依附件社團法
人新北市建築師公會中華民國111年6月22日新北市建師鑑字第25
9號鑑定報告書第8頁（二）1.所示之修復項目及方法予以修復（
即附件五第2頁）至不漏水程度。
訴訟費用由被告負擔。
本判決得假執行。
    事  實  及  理  由
一、原告起訴主張：兩造為公寓大廈上下樓層鄰居，即坐落新北
    市○○區○○路0巷00號5樓房屋（下稱系爭4樓房屋），為原告
    所有，坐落新北市○○區○○路0巷00號5樓房屋（下稱系爭4樓
    房屋），為被告所有。嗣原告於110年7月間原告發現系爭4
    樓房屋之後陽台天花板有潮溼滲漏水等情形，認係系爭5樓
    房屋漏水所造成，原告即告知被告前來查看，然被告卻一直
    藉詞拖延，拒絕處理系爭5樓房屋漏水情形，原告乃提起本
    件訴訟，在訴訟中經聲請鈞院囑託社團法人新北市建築師公
    會（下稱新北建築師公會）鑑定，鑑定結果認為系爭4樓房
    屋後陽台天花板之漏水原因可歸責於被告所有之系爭5樓房
    屋漏水所造成，而系爭5樓房屋修復漏水之項目及方法如附
    件新北建築師公會中華民國111年6月22日新北市建師鑑字第
    259號鑑定報告書（下稱系爭鑑定報告書）第8頁（二）1.所
    示（即附件五第2頁）所示。為此，爰依侵權行為之法律關
    係，提起本件訴訟，並聲明請求：如主文第1項所示等事實
    。
二、被告則求為判決駁回原告之訴，並辯稱：原告的系爭4樓房
    屋已經很老舊了，陽台漏水可能是戶外造成的漏水，且本件
    新北建築師公會鑑定時把浴缸儲水，為何會用這樣的鑑定方
    式？我並不認同，如此粗糙的測試方試，讓人不服，故聲請
    專業人士重新鑑定評估等語。
三、原告主張兩造為公寓大廈上下樓層鄰居，即系爭4樓房屋為
    原告所有，系爭5樓房屋則為被告所有，嗣原告於110年7月
    間原告發現系爭4樓房屋之後陽台天花板有潮溼滲漏水情形
    等事實，業據其提出漏水照片、系爭4樓、5樓房屋建物登記
    謄本等為證，並為被告所不爭執，堪信為實。
四、至於被告對於原告本件之請求，則以前揭情詞置辯。是以本
    件兩造主要之爭執要旨即為：（一）造成原告所有系爭4樓
    房屋之後陽台天花板漏水之原因為何？是否與直上樓層即系
    爭5樓房屋之漏水有關？（二）原告主張被告應將系爭5樓房
    屋依附件新北建築師公會系爭鑑定報告書第8頁（二）1.所
    示之修復項目及方法予以修復（即附件五第2頁）至不漏水
    程度，是否有據？」分別論述如下。
五、關於「造成原告所有系爭4樓房屋之後陽台天花板漏水之原
    因為何？是否與直上樓層即系爭5樓房屋之漏水有關？」部
    分：按各當事人就其所主張有利於己之事實，均應負舉證之
    責，故一方已有適當之證明者，相對人欲否認其主張，即不
    得不更舉反證；又原告對於自己主張之事實已盡證明之責後
    ，被告對其主張，如抗辯其不實並提出反對之主張者，則被
    告對其反對之主張，亦應負證明之責，此為舉證責任分擔之
    原則。本件原告就其所有系爭4樓房屋之後陽台天花板因漏
    水造成損害之事實，業據其提出上開漏水照片為證，且聲請
    本院囑託新北建築師公會鑑定，經本院就系爭4樓房屋後陽
    台天花板之漏水原因為何？是否與直上樓層即系爭5樓房屋
    有關？及修復漏水原因之項目及方法等事項囑託該公會鑑定
    ，就「漏水原因」之鑑定結論為：「（一）新北市○○區○○路
    0巷00號4樓房屋之後陽台天花板漏水原因為上方頂版（此為
    系爭房5屋之地坪）滲漏水所致。與直上樓層即同區中原路5
    巷11號5樓房屋之漏水有關。」等情，此有該公會出具之系
    爭鑑定報告書在卷可按。據此可知，系爭4樓房屋後陽台天
    花板漏水所生之損害，係因被告所有系爭5樓房屋之後陽台
    地坪滲漏所造成。被告雖以前揭情詞置辯，然本院審酌系爭
    鑑定報告書係具有建築技師資格之鑑定人員，於現場勘驗後
    輔以專業知識判斷之結果，並與兩造間並無任何親誼仇怨關
    係，則其鑑定意見應屬可採，故被告所辯上情，不足採信。
六、關於「原告主張被告應將系爭5樓房屋依附件新北建築師公
    會系爭鑑定報告書第8頁（二）1.所示之修復項目及方法予
    以修復（即附件五第2頁）至不漏水程度，是否有據？」部
    分：按因故意或過失，不法侵害他人之權利者，負損害賠償
    責任；又按負損害賠償責任者，除法律另有規定或契約另有
    訂定外，應回復他方損害發生前之原狀，民法第184條第1項
    前段、第213條第1項分別定有明文。再按專有部分、約定專
    用部分之修繕、管理、維護，由各該區分所有權人或約定專
    用部分之使用人為之，並負擔其費用，公寓大廈管理條例第
    10條第1項亦有明文可參。如前所述，本件原告所有系爭4樓
    房屋後陽台天花板因漏水所生損害之原因，係因被告所有之
    系爭5樓房屋後陽台地坪滲漏所造成，顯然可認被告對其房
    屋專有部分未盡管理維修責任，則原告基於所有權遭受侵害
    為由，請求被告應將其所有系爭5樓房屋漏水之原因予以修
    復，以回復損害發生前之原狀，自屬有據。又依系爭鑑定報
    告書之鑑定結果，被告所應為之修復方法、修復項目均如前
    開鑑定報告書中第8頁（二）1.所載（即附件五第2頁），足
    見原告請求被告依該修復方法、項目將系爭5樓房屋修復至
    不漏水程度，亦屬有據。
七、綜上所述，原告提起本件訴訟，並聲明請求：如主文第1項
    所示，為有理由，應予准許。
八、本件係適用簡易訴訟程序所為被告敗訴之判決，爰依職權宣
    告假執行。　　
九、本件事證已臻明確，兩造其餘攻擊防禦方法，經審酌於本判
    決結果不生影響，爰不一一論述；又被告雖聲請專業人士重
    新鑑定評估漏水原因，惟被告所有系爭5樓房屋為本件系爭4
    樓房屋漏水之原因，已如前述，自無再次鑑定之必要，併此
    敘明。
中　　華　　民　　國　　111 　年　　8 　　月　　26　　日
                       法  官  趙義德
以上為正本係照原本作成。
如不服本判決，應於送達後20日內，向本院提出上訴狀並表明上
訴理由，如於本判決宣示後送達前提起上訴者，應於判決送達後
20日內補提上訴理由書（須附繕本）。
中　　華　　民　　國　　111 　年　　8 　　月　　26　　日
                       書記官  張裕昌